最高法院刑事判決　　　　　　　　　　　　　　　九十一年度台上字第三○四八號
　　上　訴　人　乙○○
　　　　　　　　甲○○
　　共　　　同
　　選任辯護人　何乃隆律師
右上訴人等因違反商業會計法案件，不服台灣高等法院中華民國九十年四月四日第二
審更審判決（八十九年度上更(一)字第一○一六號，起訴案號：台灣宜蘭地方法院檢察
署八十四年度偵字第一九四九號），提起上訴，本院判決如左：
    主  文
上訴駁回。
　　理  由
按刑事訴訟法第三百七十七條規定，上訴於第三審法院，非以判決違背法令為理由，
不得為之。是提起第三審上訴，應以原判決違背法令為理由，係屬法定要件。如果上
訴理由狀並未依據卷內訴訟資料，具體指摘原判決不適用何種法則或如何適用不當，
或所指摘原判決違法情事，顯與法律規定得為第三審上訴理由之違法情形，不相適合
時，均應認其上訴為違背法律上之程式，予以駁回。本件上訴人乙○○、甲○○上訴
意旨略稱：(一)、原判決認定上訴人等設立之金紀立有限公司 (下稱金紀立公司 )、同
昱有限公司 (下稱同昱公司)乃是虛設行號，如原判決附表 (下稱附表)一、二所列之
發票，均是偽填買受人，而交由模板包工向營造公司請款。依此心證，上開公司自成
立以來所開出之每一張發票，均屬違背商業會計法而偽填買受人之會計憑證才對，怎
可單就該二公司無力繳納營業稅之附表一、二所示發票論罪，而就已完納營業稅之早
期所開發票，則未予論處，原判決有判決理由矛盾之可議。且就附表一、二漏列其餘
金紀立公司、同昱公司在存續期間所開立之發票，而為起訴效力所及之同一案件部分
，漏未審理，顯有違背法令。(二)、附表一所示之人證、物證，乃有利於上訴人等之證
據，可見金紀立公司是有實際營業之公司，如只提供發票幫助模板包工請領工程款之
虛設公司，則乙○○怎可能如數家珍地就每一工程舉證歷歷，惟原審竟不予採信，反
以推測方式認定上訴人等有罪，自屬違背證據法則。縱附表一所列諸工程中有一、二
件，可疑為他人從事施作，而由金紀立公司開立發票，幫助施作者請款，原審亦不應
以偏蓋全，推論附表一所列內容，全部均屬偽填買受人之開立發票行為。又甲○○於
民國八十年十二月六日起迄八十一年二月二十六日止，人在國外參加雪車比賽，怎有
可能又在國內共同設立同昱公司云云。
惟查：證據之取捨、事實之認定，乃事實審法院職權行使之範圍，茍其證據之取捨及
事實之認定，不違背經驗法則與論理法則，即不容任意指摘為違法，而據為上訴第三
審之適法理由。原判決依據甲○○於宜蘭縣稅捐稽徵處羅東分處調查中及第一審時之
供述，和成機械修理部請購八十三年一月份統一發票請購單、宜蘭縣政府營利事業統
一發證設立變更登記申請書、有限公司設立登記事項卡、專案申請調檔統一發票查核
清單、台北市稅捐稽徵處八十四年四月十四日八四北市稽核（甲）字第五○一二九號
函、台北縣稅捐稽徵處八十四年五月三日八四北縣稅聯字第四九一○二號、八十二年
十一月十九日八二北縣稅聯字第六五一五八號刑事案件移送書、統一發票、宜蘭縣羅
東鎮農會八十三年七月二十九日（八三）羅鎮農信字第四五九號函、宜蘭縣稅捐稽徵
處八十四年五月一日八十四宜稅查字第一三八○五號函、財政部台灣省北區國稅局羅
東稽徵所八十四年五月四日北區國稅羅東字第八四○六五三○八號函、宜蘭縣稅捐稽
徵處羅東分處八十五年三月二十一日宜稅羅一字第四四八○號函暨所附之金紀立公司
八十二年七至十二月申報發票明細表、財政部財稅資料中心統一發票查核清單影本十
七張，台北市稅捐稽徵處南港分處八十五年四月二十三日北市稽南港（甲）字第四八
一○號函敘泉安工程有限公司於八十二年七月至八十三年一月間確曾申報金紀立公司
開立之發票作為進項憑證扣抵銷項稅捐；台北市稅捐稽徵處士林分處八十五年四月二
十二日北市稽士林（密）字第四五八○○○六三號函敘展大建設股份有限公司於八十
三年一月二十日取得非交易對象金紀立公司開立之發票作為進項憑證扣抵銷項稅額，
逃漏營業稅額新台幣（下同）四萬七千六百十九元，並有該分處檢送之統一發票查核
清單影本；桃園縣稅捐稽徵處大溪分處八十五年四月二十四日八五桃稅溪壹字第五○
九九號函敘仁仁營造有限公司於八十二年七月至八十三年一月，共取得金紀立公司開
立之統一發票九張，合計銷售額一百二十三萬八千二百五十二元，營業稅額五萬八千
九百六十三元，均已依營業稅法第三十五條規定分期申報抵銷項稅額，並有營業稅申
報書及相關資料影本；台中市稅捐稽徵處八十五年五月十四日中市稅商字第五四七八
三號函敘三仁營造工程股份有限公司於八十二年九月十日、二十三日，計取得金紀立
公司開立之支票二紙，內含營業稅額分別為一萬一千九百零五元、一萬四千一百十二
元，一元建設股份有限公司於八十二年九月取得金紀立公司開立之發票，內含營業稅
為五萬七千一百四十三元，該三張發票已提出申報扣抵公司應繳之營業稅，復經財政
部台灣省中區國稅局八十五年六月二十九日中區國稅一字第八五○○五三○四九號函
、八十五年十一月二十八日中區國稅一字第八五○○八七九一九號函暨檢附之台中市
稅捐稽徵處處分書所載，三仁營造工程股份有限公司及一元建設股份有限公司業經查
明未依規定取得實際交易對象開立之憑證，並已依稅捐稽徵法第四十四條規定予以處
罰；台中市稅捐稽徵處黎明分處八十五年五月十一日黎明分一字第一二八四六號函敘
華陽營造有限公司、貫竑營造有限公司於八十二、八十三年度均曾持金紀立公司所開
立之發票作為扣抵銷項稅額，華陽營造有限公司扣抵稅額十八萬八千六百五十二元、
貫竑營造有限公司扣抵稅額二十二萬四千八百四十二元，復經財政部台灣省中區國稅
局八十五年十一月二十八日中區國稅一字第八五○○八七九一九號函暨檢附之台中市
稅捐稽徵處處分書所載，華陽營造有限公司經查明並未依規定取得實際交易對象開立
之憑證，且已依稅捐稽徵法第四十四條規定予以處罰，及財政部台灣省中區國稅局八
十六年一月二十五日中區國稅一字第八六○○○一六七五號函暨檢附之台中市稅捐稽
徵處處分書所載：貫竑營造有限公司經查核發現並無進貨之事實，而係以如附表一所
示之發票列報成本，除逃漏營業稅外，復逃漏八十二年度營利事業所得稅五十八萬七
千二百五十元，逃漏八十四年度營利事業所得稅五十三萬六千九百六十三元；台中市
稅捐稽徵處黎明分處八十五年五月十日黎明分一字第一三六七六號函敘家大營造股份
有限公司、霖泉營造股份有限公司於八十二、八十三年度均曾持金紀立公司所開立之
發票作為扣抵銷項稅額，家大營造股份有限公司扣抵稅額一百八十二萬七千二百三十
一元、霖泉營造股份有限公司扣抵稅額一百二十一萬九千一百六十八元，復經財政部
台灣省中區國稅局八十五年九月六日中區國稅一字第八五○○六八九五七號函暨檢附
台中市稅捐稽徵處處分書所載，家大營造股份有限公司經查明係未依規定取得實際交
易對象開立之憑證，並已依稅捐稽徵法第四十四條規定予以處罰，及財政部台灣省中
區國稅局八十五年六月二十九日中區國稅一字第八五○五三○四九號函暨檢附之台中
市稅捐稽徵處處分書所載，霖泉營造股份有限公司經查明係未依規定取得實際交易對
象開立之憑證，並已依稅捐稽徵法第四十四條規定予以處罰；台北市稅捐稽徵處中北
分處八十五年五月二十五日北市稽中北（甲）字第一五二三一號函檢附春地營造股份
有限公司持以申報作為進項憑證扣抵銷項稅額之查核清單所載，春地營造股份有限公
司於八十三年一月間確曾申報金紀立公司開立如附表編號一三一所示之發票作為進項
憑證扣抵銷項稅捐，並有該分處檢送之統一發票查核清單影本；台中市稅捐稽徵處東
山分處八十五年六月二十五日東市稅東分一字第一九○六○號函敘宜新營造有限公司
、嘉鴻營造股份有限公司於八十二、八十三年度均曾持金紀立公司所開立之發票作為
扣抵銷項稅額，宜新營造有限公司扣抵稅額一百五十八萬七千四百十八元、嘉鴻營造
股份有限公司部分則扣抵稅額八十萬五千一百零五元，復經財政部台灣省中區國稅局
八十五年六月二十九日中區國稅一字第八五○○五三○四九號函暨檢附之台中市稅捐
稽徵處處分書所載，宜新營造有限公司、嘉鴻營造股份有限公司經查明係未依規定取
得實際交易對象開立之憑證，並已依稅捐稽徵法第四十四條規定予以處罰；並乙○○
於另案偵查中已供承同昱公司之實際負責人為伊與莊智明，設立公司時二人均未出資
，暨證人莊智明、王美桂、蔡燈福、黃坤烈、黃藝復等之供證，台北縣稅捐稽徵處八
十三年十二月七日八三北縣稅聯字第一七四七○六號函等證據，綜合判斷，認定上訴
人等均屬商業會計法所規範之商業負責人，而有共同填載金紀立公司不實之統一發票
，幫助附表一所示等公司逃漏營業稅及營利事業所得稅，乙○○復有與莊智明共同填
載同昱公司不實之統一發票，幫助附表二所示等公司逃漏營業稅之犯行。因而撤銷第
一審關於上訴人等之判決，改判論處上訴人等共同連續以明知為不實之事項，而填製
會計憑證罪刑，已敘明所憑之證據及認定之理由。而以上訴人等否認有上開犯行，辯
稱金紀立公司係實際在經營，並非虛設公司，且與附表一所示之各該納稅義務人間確
有交易行為，有合約書、工程估驗單、給付工程款支票、現金支出傳票及多名證人可
證，事實上金紀立公司只是欠繳稅款，並非虛設公司；乙○○另辯稱同昱公司確與附
表二所示之公司有生意往來，附表二所示統一發票上登載之交易行為均屬真實，並無
登載不實或幫助各該納稅義務人逃漏稅捐之可言云云，乃卸責之詞，不足採信，於理
由內詳加說明及指駁。經核所為論斷，均與卷內資料相符，從形式上觀察，並無認定
事實不依證據或有何採證違背經驗法則、論理法則等違法情形存在。而原判決已說明
其就案內所有證據，本於調查所得心證，分別定其取捨，而為羅維真、黃清德、鍾呈
芳、呂東典、黃金祿、林秀山、楊振榮、李貴圖、劉明隆、趙香苓、曾俊秀、陳君明
、邱錦盞、林祺湖、林保豐、詹健晨、郭文進等人之供證，不足資為上訴人等或乙○
○有利論證之依據及理由，此係事實審法院採證認事之職權行使，難謂有違反證據法
則、判決不備理由，或應於審判期日調查之證據而未予調查之情形。再者，卷內既無
上訴人等幫助附表一、二以外之人逃漏營業稅等之相關資料，原審即無漏未予審究之
可言。又原判決係認定乙○○與莊智明均為領用統一發票始合夥設立同昱公司（見原
判決第五頁第五至十行、第二四頁前二行），並未認定乙○○與甲○○共同設立同昱
公司，上訴意旨，顯非依據卷內資料執為指摘，殊非得據為上訴第三審之適法理由。
至其餘上訴意旨所指，無非就原審採證認事之職權行使，及原判決明白論斷之事項，
任憑己見漫為事實上之爭執，核與法律規定得為第三審上訴理由之違法情形，不相適
合，自非適法之第三審上訴理由。其上訴違背法律上之程式，應予駁回。原判決就檢
察官上訴部分已予審究（見原判決第二一頁十三行至次頁十四行），惟漏未併予敘明
檢察官該部分上訴為有理由（見原判決第三一頁第五行），宜由原審以裁定更正，附
此敘明。
據上論結，應依刑事訴訟法第三百九十五條前段，判決如主文。
中      華      民      國    九十一    年      五      月     三十     日
                              最高法院刑事第九庭
                                  審判長法官  陳  炳  煌
                                        法官  陳  正  庸
                                        法官  韓  金  秀
                                        法官  吳  信  銘
                                        法官  徐  文  亮
      右正本證明與原本無異
                                              書  記  官
中      華      民      國    九十一    年      六      月      五      日
